【裁判字號】    99,訴,2844
【裁判日期】    991214
【裁判案由】    違反槍砲彈藥刀械管制條例
【裁判全文】
臺灣臺中地方法院刑事判決              99年度訴字第2844號
公  訴  人  臺灣臺中地方法院檢察署檢察官
被      告  李健嘉
選任辯護人  周思傑  律師
上列被告因違反槍砲彈藥刀械管制條例案件，經檢察官提起公訴
（99年度偵字第7468號），本院判決如下：
    主    文
李健嘉未經許可，持有可發射子彈具有殺傷力之改造手槍，處有
期徒刑年壹月，併科罰金新臺幣捌萬元，罰金如易服勞役，以
新臺幣壹仟元折算壹日。扣案之可發射子彈具有殺傷力之改造手
槍壹枝（由仿BERETTA廠 92FS型半自動手槍製造之槍枝，換裝土
造金屬槍管而成，槍枝管制編號0000000000號，含彈匣壹個）及
口徑九MM制式子彈壹顆，均沒收。
    犯罪事實
一、李健嘉明知槍砲、彈藥為槍砲彈藥刀械管制條例所列管禁止
    持有之物，非經中央主管機關許可，不得持有可發射子彈具
    有殺傷力之改造手槍與具殺傷力之子彈，竟於民國99年 3月
    初某日，經由姓名、年籍及住居所均不詳綽號「初一」之成
    年女子之介紹，以新臺幣（下同） 3萬元之價格，在雲林縣
    境內某快速道路交流道下，向姓名、年籍及住居所亦均不詳
    綽號「阿偉」之成年男子購入具有殺傷力之仿BERETTA廠92F
    S型半自動手槍製造之槍枝， 換裝土造金屬槍管而成之改造
    手槍1枝（槍枝管制編號0000000000號，含彈匣1個）及具有
    殺傷力之口徑9mm制式子彈4顆，與具有殺傷力之由金屬彈殼
    組合直徑8.8±0.5mm金屬彈頭而成之非制式子彈 1顆（原係
    購入非制式子彈2顆，然其中1顆並不具殺傷力）等物，而自
    斯時起未經許可，而無故持有，並將上開具有殺傷力之仿BE
    RETTA廠92FS型半自動改造手槍 1枝、具有殺傷力之口徑9mm
    制式子彈4顆及具有殺傷力之由金屬彈殼組合直徑8.8±0.5m
    m金屬彈頭而成之非制式子彈1顆等物，放置在其所駕駛車牌
    號碼3685-DU號自小客車後車廂內藏放。嗣於99年3月18日下
    午3時40分許，經警持由本院法官所核發之99年度聲搜字第1
    063號搜索票， 至李健嘉位在臺中縣潭子鄉○○路○段283巷
    42號住處執行搜索時， 在其所駕駛車牌號碼3685-DU號自小
    客車後車廂內查獲， 並扣得具殺傷力之仿BERETTA廠92FS型
    半自動改造手槍1枝（槍枝管制編號0000000000號，含彈匣1
    個）及具有殺傷力之口徑9mm制式子彈4顆、由金屬彈殼組合
    直徑8.8±0.5mm金屬彈頭而成之非制式子彈2顆（其中1顆不
    具殺傷力、另1顆具殺傷力）等物。
二、案經臺中市警察局第三分局報請臺灣臺中地方法院檢察署檢
    察官偵查起訴。
    理    由
壹、有關於證據能力部分：
    本件被告李健嘉及其選任辯護人對於本案之證據能力部分，
    均當庭明確表示沒有意見，同意有證據能力（詳見本院99年
    11月9日準備程序筆錄）。且查：
一、按法院或檢察官得囑託醫院、學校或其他相當之機關、團體
    為鑑定，或審查他人之鑑定， 並準用第203條至第206條之1
    之規定 （不包括第202條囑託個人鑑定時應命鑑定人於鑑定
    前具結之規定），而鑑定之經過及其結果，應命鑑定人以言
    詞或書面報告，刑事訴訟法第208條第1項前段及第206條第1
    項分別定有明文。另現行刑事訴訟法關於鑑定之規定，除選
    任自然人充當鑑定人外，另設有囑託機關鑑定制度。依刑事
    訴訟法第198條、第208條之規定，不論鑑定人或鑑定機關、
    團體，固均應由法院、審判長、受命法官或檢察官視具體個
    案之需要而為選任、囑託， 並依同法第206條之規定，提出
    言詞或書面報告，始符合同法第159條第1項所定得作為證據
    之「法律有規定」之情形，否則所為之鑑定，仍屬傳聞證據
    。然於司法警察機關調查中之案件，為因應實務上，或因量
    大、或有急迫之現實需求，併例行性當然有鑑定之必要者，
    例如毒品之種類與成分、尿液之毒品反應，或者槍、彈有無
    殺傷力等鑑定，基於檢察一體原則，得由該管檢察長對於轄
    區內之案件，以事前概括選任鑑定人或囑託鑑定機關、團體
    之方式，俾便轄區內之司法警察官、司法警察對於調查中之
    此類案件，得即時送請先前已選任之鑑定人或囑託之鑑定機
    關、團體實施鑑定，以求時效（見法務部92年9月1日法檢字
    第０九二００三五０八三號函參照，刊載於法務部公報第31
    2期）。 此種由檢察機關概括選任鑑定人或概括囑託鑑定機
    關、團體，再轉知司法警察官、司法警察於調查犯罪時參考
    辦理之作為，法無明文禁止，係為因應現行刑事訴訟法增訂
    傳聞法則及其例外規定之實務運作而為。此種由司法警察官
    、司法警察依檢察官所概括選任之鑑定人或囑託鑑定機關、
    團體所為之鑑定結果，與檢察官選任或囑託為鑑定者，性質
    上並無差異，同具有證據能力。又法律已原則規定為有證據
    能力者，倘為當事人所不爭執者，即無贅敘說明其為有證據
    能力之必要。查內政部警政署刑事警察局係經臺灣高等法院
    檢察署檢察長概括選任有關槍砲、彈藥及火藥殘跡之鑑定機
    關，本案查扣之改造手槍、子彈等物，經送請內政部警政署
    刑事警察局進行鑑定，該局因此出具之鑑定書，均為實施鑑
    定之人員依專業知識經驗陳述其判斷意見，自屬刑事訴訟法
    第159條第1項所指例外情形，且該鑑定書內已具體載明鑑定
    方法（即以檢視法、性能檢驗法、試射法）及其結果，已符
    合鑑定報告書之法定記載要件，自具有證據能力。
二、至卷附之現場查獲照片、查扣物品照片等照片，均係屬機械
    性紀錄特徵，也就是認識對象的是照相鏡頭，透過鏡頭形成
    的畫面映寫入膠卷或特定儲存設備內（如記憶卡），然後還
    原於照相紙上，故照相中本不含有人的供述要素，在現實情
    形與作為傳達結果的照相，在內容上的一致性是透過機械的
    正確性來加以保障的，在照相中並不存在人對現實情形的知
    覺、記憶，在表現時經常可能發生的錯誤（如知覺的不準確
    、記憶隨時間推移而發生的變化、遺忘），故照相當然是非
    供述證據，並無傳聞法則之適用，惟上開照片既係透過相機
    拍攝後沖印所得，且與本案犯罪事實具有關聯性，而被告及
    其選任辯護人對於卷內所附之上揭各該照片亦均未表示異議
    ，主張係執法人員違法取得，經查又無不得作為證據之事由
    ，依法自得作為證據，而有證據能力（最高法院97年度臺上
    字第3854號判決意旨參見）。
三、扣案之仿BERETTA廠92FS型半自動改造手槍1枝（槍枝管制編
    號0000000000號，含彈匣1個）、口徑9mm制式子彈 4顆、非
    制式子彈 2顆等物，因均非屬供述證據而無傳聞法則之適用
    ，且均係由員警持本院法官所核發之搜索票，依法定程序合
    法執行搜索所扣得，與本案犯罪事實具有關聯性，而被告及
    其選任辯護人於本院審理時對於警員查扣之過程亦均未表示
    異議，主張係執法人員違法取得，經查又無不得作為證據之
    事由，依法自得作為證據，而有證據能力。
四、按被告以外之人於審判外之陳述， 雖不符刑事訴訟法第159
    條之1至之4等4條之規定， 而經當事人於審判程序同意作為
    證據，法院審酌該言詞陳述或書面陳述作成時之情況，認為
    適當者，亦得為證據；當事人、代理人或辯護人於法院調查
    證據時，知有刑事訴訟法第159條第1項不得為證據之情形，
    而未於言詞辯論終結前聲明異議者，視為有前項之同意，同
    法第159條之5定有明文。經查，本案除上揭所述證據能力部
    分外，其餘卷內所引用之供述證據【含言詞及書面陳述】，
    其性質屬於證人於審判外的陳述，而為傳聞證據，且查無符
    合刑事訴訟法第159條之1至之4等前4條之情形者，原雖無證
    據能力，然此部分供述證據【含言詞及書面陳述】內容，業
    經本院審理時予以提示並告以要旨，且經檢察官、被告及被
    告之選任辯護人表示意見。當事人及被告之選任辯護人均已
    知上述供述證據乃傳聞證據，且被告及被告之選任辯護人均
    明示同意作為證據，依上開規定，參酌此部分證據資料製作
    時之情況，尚無違法不當及證明力明顯過低之瑕疵，認為以
    之作為證據應屬適當，自均有證據能力。
五、按被告之自白，非出於強暴、脅迫、利誘、詐欺、疲勞訊問
    、違法羈押或其他不正之方法，且與事實相符者，得為證據
    ，刑事訴訟法第156條第1項定有明文。本件被告於警詢、檢
    察官偵查中及本院審理時均自白犯罪，被告及其選任辯護人
    於本院審理時復未提出其他可供證明被告下列經本院所引用
    之於警詢、檢察官偵查中及本院審理時所為之自白犯罪，究
    有如何之遭受「強暴、脅迫、利誘、詐欺、疲勞訊問、違法
    羈押或其他不正之方法」始為自白之證據，以供本院得以即
    時調查審認，並參酌上開所述證據部分之證據等，足認被告
    下列經本院所引用之於警詢、檢察官偵查中及本院審理時所
    為之自白，其與事實相符者，依法自得為證據。
貳：有關於認定犯罪事實部分：
一、上開犯罪事實業據被告於警詢、檢察官偵查中及本院審理時
    均坦承不諱，核與證人即在場人陳見源於警詢時所為查獲過
    程之證述相符，並有現場查獲照片、查扣證物照片共12幀附
    卷可稽，此外，並有仿BERETTA廠92FS型半自動改造手槍1枝
   （槍枝管制編號0000000000號，含彈匣 1個）、口徑9mm制式
    子彈4顆、非制式子彈2顆等物扣案足資佐證。而上開扣案手
    槍1枝、子彈6顆，經送請內政部警政署刑事警察局鑑驗結果
    認：「一送鑑手槍 1枝（槍枝管制編號0000000000），認係
    改造手槍， 由仿BERETTA廠92FS型半自動手槍製造之槍枝，
    換裝土造金屬槍管而成，擊發功能正常，可供擊發適用子彈
    使用，認具殺傷力。二送鑑子彈6顆，鑑定情形如下：(一)3顆
    ，認均係口徑9mm制式子彈，採樣2顆試射，可擊發，認均具
    殺傷力。(二)1顆，認係口徑9mm制式子彈，彈底具撞擊痕跡，
    經試射，可擊發，認具殺傷力。 (三)2顆，認均係非制式子彈
    ，由金屬彈殼組合直徑8.8±0.5mm金屬彈頭而成，經試射：
    1顆，可擊發，認具殺傷力；1顆，無法擊發，認不具殺傷力
    。」此有該局99年4月21日刑鑑字第0990038916號鑑定書1份
    附卷可憑 （見99年度核交字第416號偵查卷第3頁至第4頁）
    ，足徵被告不利於己之自白核與事實相符，堪予採信，本件
    事證明確，被告犯行洵堪認定。
二、核被告李健嘉所為，係犯槍砲彈藥刀械管制條例第8條第4項
    之未經許可持有可發射子彈具有殺傷力之改造手槍罪；同條
    例第12條第4項之未經許可持有子彈罪。 按非法持有、寄藏
    、出借槍砲彈藥刀械等違禁物，所侵害者為社會法益，如所
    持有、寄藏或出借客體之種類相同（如同為手槍，或同為子
    彈者），縱令同種類之客體有數個（如數支手槍、數顆子彈
    ），仍為單純一罪，不發生想像競合犯之問題；若同時持有
    、寄藏或出借二不相同種類之客體（如同時持有手槍及子彈
    ），則為一行為觸犯數罪名之想像上競合犯（最高法院82年
    度臺上字第5303號判決要旨可資參照）。本件被告以單一行
    為購入上揭具殺傷力之改造手槍1枝及子彈5顆，並繼續持有
    ，揆諸前開判決意旨，係以一行為觸犯上開 2罪名，為想像
    競合犯，依刑法第55條規定，應從較重之未經許可持有可發
    射子彈具有殺傷力之改造手槍罪處斷。爰審酌被告係高中畢
    業之智識程度、為刺青師傅、生活狀況為小康（參見被告警
    詢調查筆錄受詢問人欄內之記載）、其犯罪之動機、目的僅
    係單純之持有，犯罪時並未受有刺激、犯罪手段尚屬平和、
    被告持有改造槍枝、子彈之數量，持有時間長短，被告明知
    未經主管機關許可不得持有具有殺傷力之改造手槍、子彈，
    仍予為之，並將所持有之上開槍、彈均置放在所駕駛之自小
    客車內，進而持往公共場所，對於社會治安及民眾起居安危
    造成潛在威脅，所為實不足取，惟其於本案前並無前科，有
    臺灣高等法院被告前案紀錄表 1紙在卷可參，平日素行尚屬
    良好，且尚無證據顯示被告業已持之供他用，稍減其危害之
    程度及被告犯罪後均坦承犯行態度良好等一切情狀，量處如
    主文所示之刑，並就併科罰金部分諭知易服勞役之折算標準
    ，以示懲儆（本件公訴蒞庭檢察官雖就有期徒刑部分，具體
    求刑為有期徒刑3年6月，然經本院具體審酌上揭諸情，認公
    訴蒞庭檢察官所為有期徒刑部分之求刑，仍稍嫌過重，併予
    敘明）。至被告之選任辯護人雖為被告辯護稱：本案犯罪之
    情狀，被告持有槍枝、子彈之期間僅10日左右，且從未使用
    本案改造槍彈，亦無任何自然人之法益受到侵害等語，請求
    依刑法第59條規定，酌量減輕其刑。惟按刑法第59條所定減
    輕其刑，以宣告法定最低度之刑猶嫌過重者，始有其適用（
    最高法院61年度台上字第1781號判例意旨參見）。且刑法第
    59條之酌量減輕其刑，必於犯罪之情狀，在客觀上足以引起
    一般同情，認為即予宣告法定最低度刑期，猶嫌過重者，始
    有其適用。本件被告雖僅因好奇而同時購入具有殺傷力之改
    造手槍及子彈，且持有之時間非長，然被告將所持有之上開
    槍、彈均置放在所駕駛之自小客車內，對會治安實具有潛在
    之危險性及侵害性，被告縱從未使用扣案之改造手槍及子彈
    ，亦無任何自然人之法益受侵害，惟此本即屬本件被告犯罪
    之態樣（即單純持有），尚非得執為適用刑法第59條酌量減
    輕其刑之依據，附予敘明。
三、扣案可發射子彈具有殺傷力之改造手槍1枝（由仿BERETTA廠
    92FS型半自動手槍製造之槍枝，換裝土造金屬槍管而成，槍
    枝管制編號0000000000號，含彈匣1個）、口徑9mm制式子彈
    1顆， 分係屬槍砲彈藥刀械管制條例第4條第1項第1款、第2
    款所稱之槍砲及彈藥， 依同條例第5條之規定，非經中央主
    管機關許可不得製造、販賣、運輸、持有及轉讓，均係屬違
    禁物，故應依刑法第38條第1項第1款規定宣告沒收之。至經
    送驗試射而原具殺傷力之送鑑口徑9mm制式子彈3顆；及由金
    屬彈殼組合直徑8.8±0.5mm金屬彈頭而成之非制式子彈 1顆
    ，均已因試射，僅剩餘彈殼，而失其原有子彈之結構及效能
    ，不具殺傷力，已非屬違禁物，自無庸併為沒收之宣告。此
    外，送鑑之由金屬彈殼組合直徑8.8±0.5mm金屬彈頭而成之
    非制式子彈 1顆，經鑑定後，因無法擊發，認不具殺傷力，
    此有上開內政部警政署刑事警察局槍彈鑑定書 1份在卷可稽
    ，即非屬違禁物，亦毋庸為沒收之諭知。末按，所謂供犯罪
    所用之物，必於犯罪有直接關係而專供犯罪所用之物為限，
    本件同時扣案之槍袋 1個（未送入贓物庫），雖亦係被告所
    有，惟該槍袋與被告持有槍、彈間僅為間接關係之置放所用
    而已，並無有何必然之直接關係而專供其持有槍彈所用，又
    非屬違禁物，核與刑法第38條之規定尚屬有間，爰亦不予宣
    告沒收之，末此敘明。
據上論斷，應依刑事訴訟法第299條第1項前段，槍砲彈藥刀械管
制條例第8條第4項、第12條第4項， 刑法第11條前段、第55條、
第42條第3項、第38條第1項第1款，判決如主文。
本案經檢察官張國強到庭執行職務。
中    華    民    國    99    年    12    月    14    日
                  刑事第一庭  審判長法  官  許旭聖
                                    法  官  許金樹
                                    法  官  朱光國
以上正本證明與原本無異。
                                    書記官  孫立文
中    華    民    國    99    年    12    月    14    日
附錄本案論罪科刑法條全文：
槍砲彈藥刀械管制條例第8條
未經許可，製造、販賣或運輸鋼筆槍、瓦斯槍、麻醉槍、獵槍、
空氣槍或第4條第1項第1款所定其他可發射金屬或子彈具有殺傷
力之各式槍砲者，處無期徒刑或5年以上有期徒刑，併科新臺幣1
千萬元以下罰金。
未經許可，轉讓、出租或出借前項所列槍枝者，處5 年以上有期
徒刑，併科新臺幣1千萬元以下罰金。
意圖供自己或他人犯罪之用，而犯前二項之罪者，處無期徒刑或
7年以上有期徒刑，併科新臺幣1千萬元以下罰金。
未經許可，持有、寄藏或意圖販賣而陳列第1 項所列槍枝者，處
3年以上10年以下有期徒刑，併科新臺幣7百萬元以下罰金。
第1項至第3項之未遂犯罰之。
槍砲彈藥刀械管制條例第12條
未經許可，製造、販賣或運輸子彈者，處1 年以上7 年以下有期
徒刑，併科新臺幣5百萬元以下罰金。
未經許可，轉讓、出租或出借子彈者，處6 月以上5 年以下有期
徒刑，併科新臺幣3百萬元以下罰金。
意圖供自己或他人犯罪之用，而犯前二項之罪者，處3 年以上10
年以下有期徒刑，併科新臺幣7百萬元以下罰金。
未經許可，持有、寄藏或意圖販賣而陳列子彈者，處5年以下有
期徒刑，併科新臺幣3百萬元以下罰金。
第1項至第3項之未遂犯罰之。

司法院資訊處製作；財團法人民間司法改革基金會備份。
